最高法院刑事判決　　　　　　一○○年度台上字第五七六四號
上　訴　人　張力夫
上列上訴人因違反毒品危害防制條例案件，不服台灣高等法院高
雄分院中華民國一００年八月三十日第二審判決（一００年度上
訴字第一三六三號，起訴案號：台灣高雄地方法院檢察署一００
年度毒偵字第二０三七號），提起上訴，本院判決如下：
    主  文
上訴駁回。
    理  由
按刑事訴訟法第三百七十七條規定，上訴於第三審法院，非以判
決違背法令為理由，不得為之。是提起第三審上訴，應以原判決
違背法令為理由，係屬法定要件。如果上訴理由書狀並未依據卷
內訴訟資料，具體指摘原判決不適用何種法則或如何適用不當，
或所指摘原判決違法情事，顯與法律規定得為第三審上訴理由之
違法情形，不相適合時，均應認其上訴為違背法律上之程式，予
以駁回。又不服地方法院之第一審判決而上訴者，須提出上訴書
狀，並應敘述具體理由，為上訴必備之程式。倘其上訴書狀已敘
述理由，但所敘述者非屬具體理由，則屬不符上訴之法定程式，
由第二審法院以其上訴不合法律上程式，判決駁回，不生定期命
補正之問題。此觀刑事訴訟法第三百五十條第一項、第三百六十
一條、第三百六十二條及第三百六十七條之規定自明。且所謂不
服第一審判決之具體理由，必係依據卷內既有訴訟資料或提出新
事證，指摘或表明第一審判決有何採證認事、用法或量刑等足以
影響判決本旨之不當或違法，而構成應予撤銷之具體事由，始克
當之；倘僅泛言原判決認定事實錯誤、違背法令、量刑失之過重
或輕縱，而未依上揭意旨指出具體事由，或形式上雖已指出具體
事由，然該事由縱使屬實，亦不足以認為原判決有何不當或違法
者，皆難謂係具體理由，俾與第二審上訴制度旨在請求第二審法
院撤銷、變更第一審不當或違法之判決，以實現個案救濟之立法
目的相契合，並節制濫行上訴。本件上訴人張力夫不服第一審關
於施用第一級毒品部分之科刑判決（依毒品危害防制條例第十條
第一項論上訴人以施用第一級毒品罪，累犯，處有期徒刑十一月
；至於施用第二級毒品部分，經第一審判處罪刑，上訴人提起第
二審上訴，經原審以上訴不合法，駁回上訴確定），提起第二審
上訴，其就此部分之上訴意旨僅略稱：伊雖有前科，然都已受法
律制裁，素行容有不佳，但非無藥可救，施用毒品雖對國家、社
會治安有潛在之危險及影響，然伊絕對沒有因施用毒品而有危害
他人生命、財產及國家、社會治安之行為，伊已知錯，且有悔改
之心，必將澈底戒除毒品，永遠為反毒志工，讓我國成為無毒之
國，請從輕量刑，讓伊早日返鄉，實現願望等語。原判決以：上
訴理由狀僅空言指摘第一審判決量刑過重云云，對第一審判決認
事用法有何違誤，則未予以指摘，應屬未敘述具體理由，有上訴
狀在卷可按。上訴人之上訴顯屬違背法律上之程式，而判決駁回
此部分其在第二審之上訴等情。揆諸前揭說明，於法並無不合。
上訴意旨略以：上訴人提起第二審上訴，係請原審詳查上訴人施
用毒品是否對社會治安造成危險或影響，如果未造成影響，上訴
人之犯罪動機單純，懇請從輕量刑，並非空泛指摘第一審量刑過
重，原審有所誤解等語。惟查；第一審量刑時，已以行為人責任
為基礎，審酌刑法第五十七條所列情形，以上訴人施用毒品對國
家、社會治安有潛在之危險及影響等情狀，而為量刑，並未指上
訴人施用第一級毒品，對社會治安已造成如何之危險或影響，就
該部分顯欠缺調查之必要性，上訴人提起第二審上訴，旨在請求
從輕量刑，指摘第一審量刑過重，然其理由空泛，則原判決載述
：「上訴理由狀僅空言指摘原判決（指第一審判決）量刑過重云
云」，用語雖稍簡略，然並未誤解上訴人之真意。經核上訴意旨
，係置原判決所為明白論斷於不顧，並非依據卷內資料就原判決
以上揭程序上理由駁回其上訴，如何不適用何種法則或適用不當
為具體指摘，難認已符合首揭法定之第三審上訴要件。綜上說明
，應認本件上訴違背法律上之程式，予以駁回。
據上論結，應依刑事訴訟法第三百九十五條前段，判決如主文。
中    華    民    國  一○○  年    十    月   二十   日
                      最高法院刑事第五庭
                          審判長法官  邵  燕  玲  
                                法官  李  伯  道  
                                法官  孫  增  同  
                                法官  李  英  勇  
                                法官  李  嘉  興  
本件正本證明與原本無異
                                      書  記  官  
中    華    民    國  一○○  年    十    月  二十四  日
                                                      Q